【裁判字號】    90,易,1688
【裁判日期】    900606
【裁判案由】    賭博等
【裁判全文】
臺灣高雄地方法院刑事判決                          九十年度易字第一六八八號
    公  訴  人  臺灣高雄地方法院檢察署檢察官
    被      告  甲○○
    被      告  丙○○
右列被告因賭博等案件，經檢察官提起公訴（九十年度偵字第四一一五號），本院判
決如左：
    主  文
甲○○共同違反未依電子遊戲場業管理條例規定辦理營利事業登記者，不得經營電子
遊戲場業之規定，處拘役參拾日，如易科罰金以參佰元折算壹日，緩刑貳年。電子遊
戲機「娃娃機」拾臺（含ＩＣ板拾塊）沒收。又共同以賭博為常業，處有期徒刑參月
，如易科罰金以參佰元折算壹日，緩刑貳年。電動賭博機具「滿貫大亨」參臺、「保
齡球機台」壹臺、「大舞台」貳臺、「水果列車」壹臺、「動物柏青哥」壹臺（共計
含ＩＣ板捌塊），均沒收。
丙○○在公眾得出入之場所賭博財物，處罰金壹仟元，如易服勞役，以參佰元折算壹
日。同前之電動賭博機具「滿貫大亨」參臺、「保齡球機台」壹臺、「大舞台」貳臺
、「水果列車」壹臺、「動物柏青哥」壹臺（共計含ＩＣ板捌塊），均沒收。
    事  實
一、甲○○自民國八十九年十二月底，以每月薪資新台幣（下同）九千元之代價，受
    雇於乙○○（另案起訴），擔任位於高雄市○○區○○路八十五號「翁財記超商
    」之店員，明知經營電子遊戲場業，須依電子遊戲場業管理條例相關規定辦理營
    利事業登記，而其雇主乙○○並未依規定向主管機關高雄市政府辦理營利事業登
    記，竟與乙○○、陳德樂（另案偵辦）基於犯意之聯絡，自九十年一月初起，由
    乙○○、陳德樂於上址一樓騎樓下，擺設會產生聲光影像、圖案、動作之娛樂類
    電子遊戲機「娃娃機」十臺（均無退幣孔），而由甲○○負責為消費者兌換硬幣
    之工作，供不特定之消費者以每次投入十元之方式消費把玩，共同經營電子遊戲
    場業。嗣於九十年二月十七日晚間九時許，為警於上址查獲，並扣得電子遊戲機
    「娃娃機」十臺（其中三臺未插電）。
二、甲○○另基於營利之意圖，並與乙○○（另行起訴）、陳德樂基於犯意之聯絡，
    自九十年一月初起，由乙○○、陳德樂於高雄市○○區○○路八十五號「翁財記
    超商」前騎樓之公眾得出入之場所，擺設電動賭博機具「滿貫大亨」三臺、「保
    齡球機台」一臺、「大舞台」二臺、「水果列車」一臺、「動物柏青哥」一臺，
    而由甲○○負責洗分及兌換現金之工作。其賭博方式係由賭客將賭玩之現款交予
    甲○○兌換等額之十元硬幣，並以各電動賭博機具所設計之程式賭玩，勝出時可
    依各該電動賭博機具所預設之程式獲得若干倍數之積分，若未勝出，則賭資歸乙○○、陳德樂所有，待賭客玩畢後，再以機具內累積之分數以一比一之比率向甲○○換取現金，依此方式與不特定之人賭博財物，甲○○並恃其薪資為生，而以
    之為常業。嗣丙○○於九十年二月十七日晚間九時許，於上址打玩「滿貫大亨」
    之電動賭博機具時，為警當場查獲，並扣得電動賭博機具「滿貫大亨」三臺、「
    保齡球機台」一臺、「大舞台」二臺、「水果列車」一臺、「動物柏青哥」一臺
    。
三、案經高雄市政府警察局鼓山分局移送臺灣高雄地方法院檢察署檢察官偵查起訴。
    理  由
一、訊據被告丙○○對於九十年二月十七日晚間九時許，在高雄市○○區○○路八十
    五號一樓「翁財記超商」前騎樓，打玩電動賭博機具「滿貫大亨」時為警查獲，
    及所打玩之電動賭博機具可依累積之分數，以一比一之比率向被告甲○○換取現
    金之事實坦承不諱，核與被告甲○○供述情節大致相符，並有電動賭博機具「滿
    貫大亨」三臺、「保齡球機台」一臺、「大舞台」二臺、「水果列車」一臺、「
    動物柏青哥」一臺之ＩＣ板共八塊扣案可稽，復有高雄市政府警察局鼓山分局檢
    查記錄一紙、保管條一紙、現場照片十八張附卷可憑，足見被告丙○○之自白與
    事實相符，洵堪採為論罪科刑之依據。事證明確，被告丙○○之犯行應堪認定。
二、另訊據被告甲○○固坦承以每月九千元之代價受雇於證人乙○○，且於其所工作
    之「翁財記超商」前騎樓下擺設有電動賭博機具「滿貫大亨」三臺、「保齡球機
    台」一臺、「大舞台」二臺、「水果列車」一臺、「動物柏青哥」一臺，及「娃
    娃機」十臺之事實；惟矢口否認有常業賭博及違反電子遊戲場管理條例之犯行，
    辯稱：伊是受雇擔任「翁財記超商」的店員，負責超商收銀及陳列補貨之工作，
    並沒有碰到外面的機台云云。惟查，被告甲○○供稱：「（外面的電玩打完後如
    何換現金？）一分一元。」、「（是不是跟你換？）是。」、「（你們有那幾台
    是可以換錢的？）除娃娃機外，均可換錢。」（見本院九十年五月二十二日訊問
    筆錄）、「（一般人如果要換硬幣是否是跟你換？）是。」等語（見本院九十年
    五月二十九日審判筆錄），被告丙○○亦稱有向被告甲○○兌換現金（見偵查卷
    第八頁），足見被告甲○○除負責翁財記超商內之收銀及陳列補貨工作外，其工
    作內容並包括與其外電子遊戲機、電動賭博機具有關之兌換硬幣、洗分及兌換現
    金等工作，其行為已屬參與常業賭博及經營電子遊戲場業之構成要件行為，自應
    共負常業賭博及未經許可經營電子遊戲場業之刑責。此外，並有電動賭博機具「
    滿貫大亨」三臺、「保齡球機台」一臺、「大舞台」二臺、「水果列車」一臺、
    「動物柏青哥」一臺及「娃娃機」十臺之ＩＣ板共十八塊扣案可稽，復有高雄市
    政府警察局鼓山分局檢查記錄一紙、保管條一紙、現場照片十八張附卷可憑。另
    被告甲○○當時係擔任「翁財記超商」之店員，是被告甲○○有恃其薪資收入為
    生一情甚明。事證明確，被告甲○○犯行亦堪認定。至證人乙○○雖證稱電動賭
    博機具及電子遊戲機均係另一位股東陳德樂所擺設，其並未參與云云，惟被告甲○○係證人乙○○所雇用，並係由證人乙○○支付薪資，且被告甲○○並未見過
    陳德樂一情，已經證人乙○○證述及被告甲○○供述在卷，足見被告甲○○係直
    接受雇於證人乙○○，且與陳德樂間並無聯繫，是被告甲○○所從事之工作內容
    顯均係證人乙○○所指示。從而，被告甲○○既除於超商內工作外，並負責有關
    電動賭博機具洗分、兌換現金之工作，該等工作內容顯為證人乙○○所指派，證
    人乙○○確有參與電動賭博機具及電子遊戲場之經營無疑，證人乙○○之證詞，
    實無足採，附此敘明。
三、按於店家擺設電動賭博機具供人投幣玩樂，縱依該機器之設計結構，店家之勝率
    較高，惟其輸贏之或然率仍屬不確定，其性質係以該機器代替自己與人在公眾得
    出入之場所賭博，與意圖營利供給賭博場所由他人賭博不同，且擺設電動賭博機
    具供人玩樂，店家仍係憑偶然之事實以決定財物之得喪，並無何從中抽取金錢圖
    利之情形，是與刑法第二百六十八條意圖營利之要件尚屬有間。次按電子遊戲場
    業管理條例第十一條第一項規定，電子遊戲場業於申請營利事業登記時，除應依
    相關法令辦理外，應向直轄巿、縣（巿）主管機關申請核發營利事業登記證及營
    業級別證，並辦理下列事項之登記：一營業級別、二機具類別、三營業場所管理
    人、四營業場所之地址。故設置以電腦方式操縱，產生或顯示聲光影像、圖案、
    動作之電子遊戲機，供不特定人為益智或娛樂類遊戲之營利事業（同條例第三條
    、第四條參照），應依前開規定辦理營利事業登記，未依該條例辦理營利事業登
    記者，依同條例第十五條之規定，即不得經營電子場業。又按電子遊戲場業管理
    條例第十五條雖僅規定：「未依本條例規定辦理營利事業登記者，不得經營電子
    遊戲場業」，惟對照同條例第十六條「非電子遊戲場業之其他營利事業，不得就
    其營業場所，供『他人』設置電子遊戲機營業」之規定，顯見具有較高違法性之
    「非電子遊戲場業之其他營利事業，未經許可『自行』設置電子遊戲機營業」，
    亦應不在容許之列，而同受該條例第十五條規範。是以不論非電子遊戲場業之其
    他營利事業之規模大小，或是否以擺設電子遊戲機供不特人打玩為其主要營業項
    目，均非所問，此觀該條例第十五條規定之立法意旨係「為健全電子遊戲場之營
    業秩序」自明。因而，任何人未依該條例規定辦理電子遊戲場業之營利事業登記
    者，除不得經營電子遊戲場業外，亦不得在騎樓、走道、寺廟、補習班等場所，
  自行設置電子遊戲機營業，此不啻為電子遊戲場業管理條例第十五條之規定所欲
    揭櫫之真正意旨，經濟部八十九年三月七日經（八九）商字第八九○○五五二一
    號函亦同此認定。是核被告甲○○所為，應係犯刑法第二百六十七條之常業賭博
    罪及違反電子遊戲場業管理條例第十五條之未經辦理營利事業登記而擅自經營電
    子遊戲場業之規定，應依同法第二十二條之規定處斷。公訴人漏未斟酌此點，而
    認被告甲○○所為係犯刑法第二百六十八條之罪，尚有未洽，惟其基本事實同一
    ，本院自應予審理，並變更其起訴法條。被告甲○○就上揭犯行，與乙○○、陳
    德樂間，均有犯意之聯絡及行為之分擔，皆為共同正犯。又被告甲○○所犯上開
    二罪，犯意各別，行為互殊，應予分論併罰。核被告丙○○所為，係犯刑法第二
    百六十六條第一項前段之賭博罪。爰審酌被告甲○○擔任店員，竟因雇主指示而
    從事賭博及經營電子遊戲場之行為，惟念其僅係受雇於他人，惡性非重等一切情
    狀，各量處如主文所示之刑，並諭知如易科罰金之折算標準；被告丙○○並無不
    良素行，有臺灣高等法院被告全國前案紀錄表可佐，犯後並坦承犯行等一切情狀
    ，量處如主文所示之刑，並諭知如易服勞役之折算標準。又查被告甲○○前未曾
    受有期徒刑以上刑之宣告，有臺灣高等法院被告全國前案紀錄表可參，因一時失
    慮，偶罹刑典，經此偵審程序及罪刑之宣告，當知所警惕，信無再犯之虞，本院
    認所宣告之刑均以暫不執行為當，均併予宣告緩刑二年，以啟自新。「娃娃機」
    十臺，係共犯陳德樂所有，供犯罪所用之物，爰依刑法第三十八條第一項第二款
    宣告沒收；電動賭博機具「滿貫大亨」三臺、「保齡球機台」一臺、「大舞台」
    二臺、「水果列車」一臺、「動物柏青哥」一臺，係當場賭博之器具，應依刑法
    第二百六十六條第二項規定宣告沒收。
據上論斷，應依刑事訴訟法第二百九十九條第一項前段、第三百條，電子遊戲場業管
理條例第十五條、第二十二條，刑法第十一條前段、刑法第二十八條、第二百六十六
條第一項前段、第二百六十七條、第四十一條第一項、第四十二條第二項、第五十一
條第十款、第七十四條第一款、第二百六十六條第二項、第三十八條第一項第二款，
罰金罰鍰提高標準條例第一條前段、第二條，判決如主文。
中      華      民      國    九十      年      六      月      六      日
                                  臺灣高雄地方法院刑事第七庭
                                      法  官    曾  淑  娟
右正本證明與原本無異。
如不服本判決，應於判決送達後十日內，向本院提出上訴狀。
                                      書記官    陳  恩  如
中      華      民      國    九十      年      六      月      八      日
附錄本判決論罪之法條：
電子遊戲場業管理條例第十五條：
未依本條例規定辦理營利事業登記者，不得經營電子遊戲場業。
電子遊戲場業管理條例第二十二條：
違反第十五條規定者，處行為人一年以下有期徒刑、拘役或科或併科新台幣五十萬元
以上二百五十萬元以下罰金。
刑法第二百六十六條第一項前段、第二項：
在公共場所或公眾得出入之場所賭博財物者，處一千元以下罰金。
當場賭博之器具與在賭檯或兌換籌碼處之財物，不問屬於犯人與否，沒收之。
中華民國刑法第二百六十七條：
以賭博為常業者，處二年以下有期徒刑，得併科一千元以下罰金。


司法院資訊處製作；財團法人民間司法改革基金會備份。
